臺灣澎湖地方法院刑事判決　　　　　　　　　　　　　　　九十一年度易字第八號
　　公　訴　人　臺灣澎湖地方法院檢察署檢察官
　　被　　　告　乙○○
右列被告因違反商標法案件，經檢察官提起公訴（九十年度偵字第一八一號），本院
判決如左：
    主  文
乙○○無罪。
    事  實
一、公訴意旨略以：乙○○與劉晉銘（另案審結）二人，明知自稱「陳天來」之男子
    所銷售之六百毫升、七百五十毫升之「金門特級高梁酒」（下稱金門高梁）均係
    意圖欺騙他人而仿冒金門酒廠實業股份有限公司（下稱金門酒廠）註冊之「金門
    及雙龍圖」商標而貼於包裝瓶身，竟自民國八十九年八月間，與劉晉銘共同基於
    概括之犯意，連續以低於一般市面批發價之新台幣（下同）二百五十元、三百五
    十元販入後，將仿冒之金門高梁陳列於澎湖縣馬公市案山里八十九之七號內，並
    將所購入之仿冒金門高梁以三百二十五元至三百七十元、或四百五十元至五百元
    不等之價碼，販賣予不知情之歐劉玉茶、顏正盛、鄭福成及甲○○等人。嗣經警
    於九十年二月十四日，在澎湖縣馬公市案山里八十九之七號內，當場查獲陳列之
    貼有金門酒廠註冊「金門及雙龍圖」商標之仿冒金門高梁十瓶。核被告乙○○所
    為，係犯商標法第六十三條之罪嫌云云。
二、按犯罪事實應依證據認定之，無證據不得推定其犯罪事實。又不能證明被告犯罪
    者，應諭知無罪之判決，刑事訴訟法第一百五十四條、第三百零一條第一項前段
    分別定有明文。而事實之認定，應憑證據，如未能發現相當證據，或證據不足以
    證明，自不能以推測或擬制之方法，為裁判基礎：又認定不利被告之事實，須依
    積極證據，苟積極證據不足為不利被告事實之認定時，即應為有利於被告之認定
    ，更不必有何有利之證據（最高法院四十年台上字第八六號、三十年上字第八一
    六號判例意旨參照）。
三、本件公訴人以被告觸犯上開商標法之明知為仿冒商標之商品而販賣、意圖販賣而
    陳列罪名，無非以扣案之金門高梁並非金門酒廠所生產，有金門酒廠之客戶申
    訴回覆單可考。被告以遠低市價之二百五十元及三百五十元購入來源不明之六
    百毫升及七百五十毫升瓶裝金門高梁，再以高價賣出，謀取利益。被告不知出
    賣人之確實姓名、商號地點及聯絡資料情形下，將款項匯入他人帳戶等情，顯見
    被告於購入時即知所購之金門高梁係來路不明之仿冒品等為論據，固非無見，惟
    查：
（一）商標法第六十三條規定為：「明知為前條商品而販賣、意圖販賣而陳列、輸出
      或輸入者，處一年以下有期徒刑、拘役或科或併科新臺幣五萬元以下罰金。」
      而前條即第六十二條之規定為：「意圖欺騙他人，有左列情事之一者，處三年
      以下有期徒刑、拘役或科或併科新臺幣二十萬元以下罰金：於同一商品或類
      似商品，使用相同或近似於他人註冊商標之圖樣者。於有關同一商品或類似
      商品之廣告、標帖、說明書、價目表或其他文書，附加相同或近似於他人註冊
      商標圖樣而陳列或散布者。」亦即被告須「明知」有商標法第六十二條之仿冒
      情事，並予販賣或意圖販賣而陳列者，始該當同法第六十三條之罪行。
（二）訊據被告雖坦承販賣金門高粱，惟辯稱：不知所賣為仿冒商標之偽酒，所得利
      潤每瓶不到一百元云云。查：獲案之金門高粱非屬金門酒廠之產品，有金門酒
      廠客戶申訴回覆單附於偵查卷第九頁，堪信屬實；該等酒有金門酒廠註冊之「
      金門及雙龍圖」聯合商標、「金門酒廠標章」正商標．．等數種商標，為被告
      自承於卷，並經證人甲○○到院證明無訛（參本院九十一年九月二十五日言詞
      辯論筆錄），復有金門高梁扣案可稽，足以認定；該等商標均為金門酒廠註冊
      且在專用期限內之商標，有經濟部智慧財產局九十一年七月三十一日（九一）
      智商０９１０字第九一００六四五二六號函及商標註冊簿、以及金門酒廠九十
      一年五月十六日（九一）酒研字第二九六五號函及隨附之註冊證等卷內可考，
      均堪認定。
（三）被告辯稱不知所賣之高粱為偽酒乙情，經訊問曾在台灣省菸酒公賣局（下稱公
      賣局）馬公分銷處任職之證人甲○○證稱：「（你是否有在公賣局馬公分銷處
      當過營業員？）是的，我當時是在處理客戶的訂貨，我是有一天晚上和我太太
      散步經過，我只有跟他（指被告）買過六百毫升和七百五毫升的各一箱
      （六百毫升的是一瓶是三百五十元、七百五十毫升的一瓶是四百五十元），我
      並沒有賺任何錢，直接拿被告所開的收據給客戶，再向客戶收錢給被告，當時
      我並不知道這是假酒，因為這個從外表看起來跟我們公賣局所賣的金門高梁都
      是一樣，而且那個雙龍的商標和專賣的憑證，看起來都是一樣的，一般我們是
      沒有辦法分辨真假。我在公賣局服務十七年，目前我是優惠資遣，我現在自己
      開一間小雜貨店，一般我也有賣煙跟酒包括金門高梁。我通常都會向公賣局訂
      貨，但是剛好碰到春節期間缺貨，又乙○○那邊有貨，所以才會臨時向他調貨
      來給客戶。」（參本院九十一年九月二十五日言詞辯論筆錄）其供述在何情境
      向被告購買金門高粱，與偵訊時吻合（偵查卷第二十二至二十三頁）供證堪信
      屬實，其任職公賣局所屬單位，長達十七年之久，時時接觸金門高粱，現仍經
      營小商號亦售金門高粱，對於被告所售高粱仍不知為偽酒，足信該等酒足以亂
      真，若非專家無以判定，被告為小商販並非偽酒製造者，販售真偽莫辨、幾可
      亂真之偽酒，縱有過失，亦非以其有販賣行為即謂有故意或明知之犯意而販賣
      仿冒之假酒；再者，金門高粱所貼之前開商標，亦維妙維肖，真假難辨，亦經
      證人甲○○證實同前，則被告向號稱「陳天來」者購買再販售，自稱不知為偽
      酒，尚非無稽。
（四）金門高粱六百毫升及七百五十毫升在金門地區商戶批售價格，五十八度七百五
      十毫升為四一四元、六百毫升為三百二十二元，三十八度七百五十毫升為三百
      四十五元、六百毫升為二百七十六元，有金門酒廠九十一年五月二十七日（九
      一）酒營字第三０四六號函附卷可憑，扣案之金門高粱為五十八度酒，經勘驗
      查明，有勘驗筆錄可按，被告分別以每瓶二百五十元、三百五十元購入，再以
      三百五十元、四百五十元上下出售，賺取每瓶價差約百元，行逕固屬可議，惟
      以其每瓶牟取約百元之買賣行為，即謂被告明知為仿冒商標之偽品而販賣或陳
      列，容嫌率斷，仍應依具體事證認定。
（五）末查被告自稱向「陳天來」（綽號阿輝）者購買，於警訊及偵查時，均有交代
      連絡之行動電話號碼及匯款之帳號（偵查卷第五頁、第十五至第十六頁、第三
      十至三十一頁、第三十七頁），被告在不同之時間接受訊問，供述均吻合，似
      非臨訟杜撰之托詞，況且該電話號碼存在，然目前停機中，有遠傳電信股份有
      限公司之文件附於偵查卷第六二之一頁可徵，而匯款帳號亦存在，有鳳山郵局
      之函及隨附之交易存提資料，附於偵查卷第四五至五一頁、第五四至五五頁，
      雖不足證實被告所言非虛，但亦不足證實被告揘造以規避責任，被告係被騙或
      想騙人，存有疑義，公訴人以被告向來路不明者購酒，顯示明知係仿冒商標之
      產品而圖利云云，尚屬推測聯想。
四、復查全卷，又無其他積極證據足以證實被告明知為仿冒商標之金門高粱而販賣、
    或意圖販賣而陳列，即屬不能證明被告犯罪，爰應諭知無罪之判決。
據上論斷，應依刑事訴訟法第三百零一條第一項、判決如主文。
本案經檢察官王全中到庭執行
中      華      民      國       九十一     年      十      月    三    日
                              臺 灣 澎 湖 地 方 法 院 刑 事 庭
                                    法    官  周     祖     民
右正本證明與原本無異。
如不服本判決，應於判決送達後十日內，向本院提出上訴狀（須附繕本）。
中      華      民      國       九十一     年      十      月    四    日
                                    書 記 官  楊     依     靚
